臺灣高等法院臺中分院刑事判決　　　94年度上更(一)字第號
上　訴　人
即　被　告　乙○○
選任辯護人　張富慶　律師
上　訴　人
即　被　告　丙○○原名賴東安.
共　　　同
選任辯護人　甲○○　律師
　　　　　　張績寶　律師
右列上訴人因偽造文書案件，不服臺灣臺中地方法院，中華民國
九十年十月九日第一審判決（民國八十九年度訴字第一三五一號
，起訴案號：臺灣臺中地方法院檢察署民國八十九年度偵續字第
四十九號、八十九年度偵字第七八五四號），提起上訴，經最高
法院發回更審，本院判決如左：
    主      文
原判決撤銷。
乙○○共同公司負責人，公司應收之股款，股東並未實際繳納，
而以申請文件表明收足，處有期徒刑肆月；又共同行使偽造私文
書，足以生損害於他人，處有期徒刑柒月。應執行有期徒刑拾月
。
丙○○共同行使偽造私文書，足以生損害於他人，處有期徒刑捌
月。
    事      實
一、乙○○係群順工程有限公司負責人（於八十一年十月二十日
    設立，八十三年五月二日更名為「群順電機工程有限公司」
    ，八十六年一月十八日變更登記謝瑞榮為董事)，迄八十七
    年九月三十日，乙○○為就公司名稱申請變更為「健銓順水
    電工程有限公司」，及變更負責人為乙○○，並再招募新股
    東呂宏仁加入時，明知原先之股東即乙○○與馬裕民、楊淑
    珍、楊豐榮及八十六年間加入之謝瑞榮均未再出資，且呂宏
    仁亦僅實際出資新臺幣（下同）五十萬元，乙○○竟與是時
    任公司負責人之謝瑞榮及代辦公司登記業者徐鈺林，基於共
    同之犯意聯絡，共同在股東會議紀錄及變更登記申請書等公
    司業務文書上偽載乙○○自己之出資增加為四百萬元，馬裕
    民、謝瑞榮、楊淑珍、楊豐榮等舊股東之出資額各增為一百
    四十萬元，另新股東呂宏仁亦將之偽載為出資一百四十萬元
    ，使公司之總資本額增為一千一百萬元，並由徐鈺林將應收
    未收之增資額借予乙○○，供存入謝瑞榮為此次增資登記而
    開立之臺灣土地銀行帳戶內，再交由不知情之會計師詹啟吉
    依據帳戶存款額簽證，乙○○、謝瑞榮再共同將此等登載不
    實之申請書資料推由徐鈺林提出向臺灣省政府建設廳申請公
    司變更登記，使不知情之該廳第三科主管業務公務員將此不
    實增資事項登載於職務上所掌之公司登記資料公文書上，並
    據以核定為公司變更登記，足以生損害於經濟部及所屬相關
    機關對公司登記資料管理之正確性及與該公司交易之對象。
二、乙○○於八十七年八、九月間係實際執行群順公司業務之人
    ，曾與東岱股份有限公司（以下簡稱東岱公司）合作，由東
    岱公司提供資金供乙○○標取工程，丙○○則係銘鋒工程股
    份有限公司（以下簡稱銘鋒公司）總經理，丙○○因個人經
    商須資金週轉，竟與乙○○共同意圖為自己不法之所有，推
    由乙○○以承攬家福股份有限公司（以下簡稱家福公司）彰
    化店（以下簡稱家樂福彰化店）之水電工程為由，出面與東
    岱公司約定由東岱公司提供投標保證金與簽約後施工期間之
    週轉金予群順公司標取工程，所得利潤均分，東岱公司公司
    陷於錯誤，乃於八十七年八月二十日與乙○○之群順公司（
    以群順電機工程有限公司及健銓順水電工程有限公司）簽署
    合作約定書，並於同日匯出九百萬元予乙○○，乙○○再於
    八十七年九月十八日向東岱公司詐稱已經議價標得該項工程
    ，並以群順公司及健銓順公司之名義，在公司業務上所製作
    之「週轉金申請書」上虛偽登載「獲得承包權」之不實事項
    ，並於製作完成後向東岱公司提出該內容登載不實之申請書
    以行使之，請求東岱公司依約撥付週轉金五百萬元，足以生
    損害於家福公司商譽與東岱公司財產，東岱公司因受乙○○
    之詐術所欺而陷於錯誤，於八十七年九月十八日、同年十月
    九日分別匯出三百萬元、一百萬元進入群順公司之帳戶，乙
    ○○得手後即將該筆款項轉匯予丙○○使用；且乙○○與丙
    ○○為避免遭東岱公司查覺受騙，再本原詐欺犯意，由丙○
    ○先向銘鋒公司之負責人賴東興稱已標得該項工程，而家福
    公司要求先草擬合約書以供參考，並取銘鋒公司先前與家福
    公司所簽署承包家樂福花蓮店水電工程之合約書予以影印條
    文及家福公司之印文後，再使不知情之銘鋒公司負責人賴東
    興在該偽造之合約書影本上之連帶保證人欄蓋用銘鋒公司大
    、小章，乙○○則提供群順公司之公司印章及公司負責人謝
    瑞榮印章予丙○○，由丙○○蓋用於該偽造之合約書之乙方
    承包商欄位，全部再予影印成影本，以偽造八十七年十月二
    十八日群順公司承包家樂福彰化店水電工程之合約書，丙○
    ○偽造完成該合約書之後，便交由乙○○轉交予東岱公司，
    並向東岱公司詐稱該工程案業已以七千萬元得標，足以生損
    害於家福公司商譽及東岱公司財產，其後家福公司招募廠商
    議價以發包家樂福彰化店之水電工程時，賴東興雖曾以受邀
    以銘鋒公司之名義參與議價，惟當時有另「偉煌」、「旭宗
    」、「鎮遠」、「安水利」及「耕大」等多家公司參與議價
    ，嗣於八十八年五月六日完成議價程序，由安水利工程企業
    股份有限公司（以下簡稱安水利公司）得標，家福公司並於
    八十八年五月七日先與安水利公司簽署草約，再於八十八年
    六月七日完成正式簽約手續，由安水利公司負責家樂福彰化
    店水電工程之施工。東岱公司其後因遲遲未見開工，始知乙
    ○○之群順公司、健銓順公司實際並未標得該項工程，經追
    查之後始知該筆鉅額款項被轉交予丙○○花用，並未用於繳
    納投標保證金及週轉金之使用，因而查悉受騙。
三、案經東岱股份有限公司就乙○○部分訴由臺灣臺中地方法院
    檢察署檢察官偵查，及由該署檢察官就丙○○部分自動檢舉
    偵查起訴。
    理      由
一、
　(一)上訴人即被告乙○○違反公司法、業務上登載不實及使公務
  　員登載不實罪部分：訊據上訴人即被告乙○○固不否認「群
    順電機工程有限公司」之股款實未收足，且於八十七年九月
    三十日，將原資本額登記為六百萬元之該公司，申請更名為
    「健銓順水電工程有限公司」，及變更負責人為乙○○時，
    原先之股東即其與馬裕民、謝瑞榮、楊淑珍、楊豐榮等人，
    皆並未再行出資，卻在股東會議紀錄及變更申請登記書等業
    務文書上記載自己之出資額增為四百萬元，馬裕民、謝瑞榮
    、楊淑珍、楊豐榮等舊股東之出資額各增為一百四十萬元，
    另偽載新股東呂宏仁出資額為一百四十萬元，使公司之總資
    本額虛增為一千一百萬元，並將此登載之資料提出向臺灣省
    政府建設廳申請公司變更登記等之事實，惟矢口否認有何違
    反公司法之犯行，辯稱當時係謝瑞榮擔任負責人，持向臺灣
    省建設廳辦理變更登記之文件均係蓋謝瑞榮之印章，伊並不
    知情等語。惟查「群順電機工程有限公司」之股東股款原未
    收足，且於八十七年九月間，辦理公司變更登記時，原先之
    股東即被告乙○○與馬裕民、謝瑞榮、楊淑珍、楊豐榮皆並
    未再行出資，新股東呂宏仁亦僅出資五十萬元，被告乙○○
    與謝瑞榮二人卻共同在股東會議紀錄及變更登記申請書等業
    務文書上偽載乙○○自己之出資額增為四百萬元，馬裕民、
    謝瑞榮、楊淑珍、楊豐榮等舊股東之出資額各增為一百四十
    萬元，另新股東呂宏仁出資由五十萬元偽載為出資一百四十
    萬元，然資本額所虛增之五百萬元，係向受被告乙○○親自
    委託代群順公司辦理此次公司變更登記申請之徐鈺林調借，
    並存入被告乙○○請謝瑞榮配合在八十七年九月十四日前往
    臺灣土地銀行南臺中分行所新開設之帳戶內，嗣經會計師詹
    啟吉依據存款資料簽證完成資金查核報告書後，即由徐鈺林
    於八十七年九月二十五日自行領回上該款項等情，業據證人
    謝瑞榮、詹啟吉與徐鈺林等於原審法院或徐鈺林於本院前審
    調查中先後到庭結證綦詳，並經本審向經濟部中部辦公室調
    取銓順公司全部歷來登記案卷核閱無訛，復有臺灣土地銀行
    南台中分行檢送之群順公司開戶申請資料與印鑑卡影本及交
    易明細與傳票影本等附卷可稽，亦核與證人楊豐榮、謝瑞榮
    、馬裕民、呂宏仁、楊淑珍於偵查中所供述之情節大致相符
    （見八十九年四月五日、八十九年四月十二日之臺灣臺中地
    方法院檢察署偵查筆錄，楊豐榮、馬裕民、呂宏仁、楊淑珍
    於偵訊分別供述四人僅各出資五十萬元、謝瑞榮則供述伊並
    未出資，此等證人於偵訊所為證述固屬被告以外之人於審判
    外所為陳述，然既係於偵查中向檢察官所為陳述，又無何顯
    然不可信之情況，依刑事訴訟法第一百五十九條之一，此等
    陳述自有證據能力。），被告乙○○或辯稱謝瑞榮為公司負
    責人，伊僅負責業務云云，或辯稱伊委由會計師辦理增資等
    ，如何增資及後續伊不清楚云云，然該群順工程有限公司（
    嗣後經數次改名）於八十一年間設立即係由被告乙○○擔任
    負責人，謝瑞榮於偵訊、原審亦指述被告乙○○是實際上公
    司負責人處理公司業務，並坦承八十七年九月間係伊去臺灣
    銀行南台中分行開戶，嗣該帳戶並因而作為委請會計師簽署
    存款證明之依據（詳偵續卷第六十一頁、原審卷第四十二、
    二九五頁，本院前審卷第五十四頁），徐鈺林於原審及本院
    前審亦證述係被告乙○○向伊表示錢不夠，要伊去幫忙週轉
    ，及要伊辦理變更登記（原審卷第二九六頁、二八○頁，本
    院前審卷第六十七頁），徐鈺林已明確證述係被告乙○○與
    伊接洽辦理無訛，則被告乙○○於是時自實際執行公司業務
    ，被告乙○○於原審亦坦承該次更名登記係伊委託他人辦理
    ，謝瑞榮則對所有事應該知道（原審卷第三十三、六十頁）
    ，且既係增資，包括被告乙○○及其餘股東究竟有無出資或
    增加出資，被告乙○○豈可能不知，豈能將之一概推諉予辦
    理登記人員，被告乙○○所述荒謬，無可憑採。是被告乙○
    ○上開所辯，顯係事後卸責之詞，不足採信，此部分之事證
    明確，被告乙○○之犯行至堪認定。
　(二)上訴人即被告乙○○、丙○○共同偽造並行使私文書詐欺取
  　財部分：訊據上訴人即被告乙○○，固供承確有以群順公司
    名義，與告訴人東岱公司於八十七年八月二十日簽署合作約
    定書共組策略聯盟，約定由告訴人東岱公司提供投標保證金
    與簽約後施工期間之週轉金，並先於同日匯出九百萬元予群
    順公司，乙○○則以健銓順公司及群順公司之名義標取家樂
    福彰化店之水電工程，所得利潤均分；並坦承有向告訴人收
    取一千三百萬元之保證金、週轉金，且轉手交付予被告丙○
    ○使用，及提供群順公司大小章予丙○○蓋於「家福公司與
    群順公司之水電工程合約書」上使用等之事實，惟二人均矢
    口否認有詐欺與偽造文書等之不法犯行，辯稱：伊並無詐欺
    東岱公司之情事，群順公司確有與銘鋒公司進行標取家樂福
    彰化店水電工程之規劃與作業，僅係後來因家福公司之工程
    進度延誤，決標時間亦順延，致東岱公司產生誤解，加上丙
    ○○經濟狀況變差，致無法返還東岱公司先前所提供之款項
    ，並非伊有意詐欺云云。被告丙○○則供承有自被告乙○○
    處收取告訴人所匯之前開全部款項，並將之用於其所承包之
    其他工程；且製作右揭「家福公司與群順公司之水電工程合
    約書」後，交給被告乙○○轉交告訴人等之事實，然亦否認
    有詐欺及偽造文書之犯行，或辯稱提供予東岱公司之合約係
    草約僅要供東岱公司參考，並非表示已標得該項工程，另本
    件係因家福公司之工程延誤，方延後進行，本件水電工程之
    決標，加以伊之經濟狀況突然變差，方無法返還東岱公司先
    前提供之款項，伊並無偽造文書，亦無詐欺東岱公司之意云
    云，或辯稱伊與被告乙○○係單純之借貸關係云云，經查：
　(1)被告乙○○確有與東岱公司簽署合作約定書，並由東岱公司
  　先後匯款予群順公司乙○○，復由被告乙○○轉交予被告丙
    ○○用於非關家樂福彰化店水電工程之其他用途之事實，業
    據告訴人之代理人張正雄於偵、審中到庭指訴綦詳，並有該
    合作約定書影本、週轉金申請書影本、合作金庫匯款回條聯
    影本附卷可稽，亦為被告二人所供承在卷，是此部分之事實
    至為明確（告訴人於偵訊所為指述固屬被告以外之人於審判
    外所為陳述，然既係於偵查中向檢察官所為陳述，又無何顯
    然不可信之情況，依刑事訴訟法第一百五十九條之一，此等
    陳述自有證據能力。）
　(2)又「家福公司與群順公司之水電工程合約書」，係被告乙○
  　○提供群順公司謝瑞榮大小章予被告丙○○，並由被告丙○
    ○以銘鋒公司先前承包家樂福花蓮店水電工程時與家福公司
    所簽署之合約書予以影印，變更其中內容並蓋印製作完成後
    ，交予被告乙○○轉送告訴人之事實，亦據被告乙○○、丙
    ○○二人供述甚詳，並有該合約書影本附卷足憑，核與告訴
    人之指述相符，是此部分之事實亦已明確。雖被告丙○○辯
    稱：係因家福公司請其代擬草約以供參考，因而以影印家樂
    福花蓮店水電工程合約書之方法製作該水電工程合約書云云
    。然家福公司既前曾發包花蓮店水電工程予銘峰公司，又豈
    須被告二人提供該合約書參考，證人即家福公司中區經理詹
    玲珠於偵查及原審法院審理中先後到庭證述：家樂福彰化店
    之水電工程係家福公司找五家公司議價，最後由安水利工程
    公司得標，當初丙○○、賴東興他們兄弟曾經以銘鋒公司來
    議價，但是最後比價結果，由安水利公司得標，及家福公司
    只有請銘鋒公司來參與議價，後來因他們價格較高，所以沒
    有發包給他們，也沒有同意和他們簽草約，公司本身有法務
    和律師專門在處理這些事情各等語，且家福公司亦曾於八十
    九年四月七日致函臺灣臺中地方法院檢察署，就家樂福彰化
    店水電工程之發包經過情形詳予敘述，內容與證人詹玲珠上
    開所證述亦無不符，是被告丙○○所辯係家福公司要求銘鋒
    公司提供草約參考之說詞係虛構不實，該份草約之製作，顯
    係為交付東岱公司公司供詐欺使用，其等明知無製作權，仍
    由被告二人共同偽造甚明，且既已交予告訴人以使告訴人陷
    於錯誤，亦確已達於行使之階段無訛（證人詹玲珠於偵查中
    所為證述固屬被告以外之人於審判外所為陳述，然既係於偵
    查中向檢察官所為陳述，又無何顯然不可信之情況，依刑事
    訴訟法第一百五十九條之一，此等陳述自有證據能力。又上
    該家福公司函縱認屬審判外書面陳述而無證據能力，然縱排
    除此書面證據之證據能力，本院認定事實亦無差異，併此
    明）。
　(3)被告丙○○雖一再辯稱原有獲得家福公司發包該工程之承諾
  　同意，方提供先前簽署之草約，並未詐騙告訴人，事後係家
    樂福彰化店之土地使用有問題才未能順利簽約施工等語。但
    據證人詹玲珠於偵、審中到庭，皆明確證述家樂福彰化店之
    土地使用並沒有問題，且未曾同意與銘鋒公司簽署草約；並
    有家福公司與安水利公司簽署之真正合約書影本以供參考。
    被告丙○○所辯因家福公司因素，始未得標云云顯係推託諉
    卸之詞，無足憑採，而被告乙○○將取自東岱公司之資金悉
    數交予被告丙○○，且向東岱公司誑稱已議價得標，亦足認
    自始即係以投標為由向東岱公司施用詐術，且因而使告訴人
    東岱公司陷於錯誤，將鉅額款項匯入被告乙○○之群順公司
    帳戶甚明；而被告丙○○隱身幕後，由被告乙○○與東岱公
    司接洽行騙，詐得款項亦係轉由被告丙○○使用，被告丙○
    ○又為使告訴人不致生疑而與被告乙○○共同製作家福公司
    名義之假合約書（群順公司謝瑞榮章係由被告乙○○提供，
    自應認係二人有共同偽造該家福公司合約書之犯意），並由
    被告乙○○在明知群順公司未議價得標狀況下提交予告訴人
    ，顯見被告乙○○、丙○○二人亦確有犯意聯絡與行為分擔
    ，而被告乙○○與東岱公司約定係將東岱公司交付款項交群
    順公司標取工程，上該偽造之合約書上銘鋒公司僅列名連帶
    保證人，則被告丙○○自不應取得該款項，然事實上被告乙
    ○○自東岱公司公司取得款項竟悉數轉予被告丙○○使用（
    詳本審卷第七十七頁及審判筆錄），而非群順公司留用，再
    佐以被告丙○○於偵訊供述被告乙○○知情，可見被告乙○
    ○、丙○○自始即有詐騙東岱公司之意，又被告固係取得詐
    騙款項後始提出該紙偽造合約書予東岱公司，然被告二人原
    即有詐騙東岱公司之意，其偽造合約書係整體詐騙手段之一
    部，不應分割觀察認騙取金錢得手後始交付合約書，是偽造
    文書犯行與詐欺無因果關係，所致損害甚輕云云，本院認被
    告行使偽造合約書犯行係整體詐欺手段之一部，應整體觀察
    ，是被告偽造私文書行為及其他誑稱得標手段使東岱公司陷
    於錯誤交付金錢，足以生損害於東岱公司財產，又家福公司
    並未將該彰化店工程交予群順公司議價得標，被告卻偽造上
    該合約書，足使外界認家福公司於訂立工程合約後，竟就同
    一工程又向外界招商訂約，自足以生損害於家福公司商譽，
    是被告二人上開之所辯，皆係事後飾卸之詞，不足採信，又
    被告丙○○固於本審以證人身分證稱「（在本案發生之前，
    你跟被告乙○○有無任何業務往來？）從來沒有，第一次認
    識是在此案。」、「（被告乙○○知道你是如何制作這份草
    約）我是直接影印，他不知道我如何制作，我是從家福公司
    花蓮公司的合約影印下來，他並不知道我如何去作的。」云
    云，然被告丙○○於本審亦坦承被告乙○○將健銓順公司之
    大小章均交予伊，均有本審審判筆錄可參，被告二人如原不
    認識，被告乙○○與被告丙○○首次共事，被告乙○○即將
    一千三百萬元鉅款均交予被告丙○○（被告丙○○稱係借款
    關係，然如係借款關係，何以未曾見被告乙○○向被告丙○
    ○追索），且不畏遭盜用而併將公司內至為重要之大小章均
    交給被告丙○○，顯極違常情常理，群順公司究竟有無標得
    該工程，被告乙○○豈會不知，豈能稱伊不知偽造過程，被
    告丙○○前揭證述除係欲以借款為由卸責外，並欲藉此脫卸
    被告乙○○刑責，毫無可採，不足作為有利二人之事證，被
    告二人共同詐欺部分事證明確，被告二人之犯行均堪認定。
　(4)又被告於詐欺得手後固曾將一百三十三萬三千元傭金交予東
  　岱公司，東岱公司又將該筆傭金匯予群順公司（詳原審卷第
    一四四頁告訴代理人陳述及一四六頁匯款單暨偵字卷第二十
    七頁被告乙○○供述），然此已係被告詐得本案一千三百萬
    元後之事，事實上東岱公司終未取得該筆傭金，是此無礙於
    本案被告共同詐欺既遂罪刑，併此明，又被告賴東安於偵
    訊固一度稱伊係自被告乙○○處取得一千一百一十萬元（偵
    續卷第十四頁），然與被告乙○○所述被告丙○○取得全部
    一千三百萬元之供述不符，即被告丙○○本人於本審及其餘
    多次供述亦均明確供述伊取得全部款項，從而本院認被告賴
    東安於該次偵訊所述僅得部分款項之供述不符真實。
二、論罪科刑部分：
　(一)被告乙○○違反公司法暨使公務員登載不實部分：核被告乙
  　○○所為，係犯刑法第二百十六條、第二百十五條之行使業
    務上登載不實文書罪，修正前公司法第九條第三項之公司負
    責人，公司應收之股款，股東並未實際繳納，而以申請文件
    表明收足罪（公司法第九條於九十年十一月十二日修正公布
    ，原第九條第三項修正為同條第一項，法定刑由五年以下有
    期徒刑、拘役或科或併科新臺幣六萬元以下罰金，提高為五
    年以下有期徒刑、拘役或科或併科新臺幣五十萬元以上二百
    五十萬元以下罰金，比較新舊法，以修正前法律較有利於被
    告乙○○，依刑法第二條第一項但書規定，此部分應依九十
    年十一月十二日修正前公司法第九條第三項處斷），及刑法
    第二百十四條之使公務員登載不實罪。又被告乙○○業務上
    文書登載不實之低度行為，為行使之高度行為所吸收，不另
    論罪；又公司法所稱負責人，於有限公司是董事，公司法第
    八條定有明文，八十七年九月間，係以謝瑞榮為公司董事而
    申請變更登記，申請書上被告固非列名公司董事，然被告與
    時任公司董事之謝瑞榮共犯之，依刑法第三十一條規定仍以
    共犯論，被告乙○○與謝瑞榮、徐鈺林間互有犯意聯絡與行
    為分擔，是為共同正犯，被告乙○○所犯共同行使業務上登
    載不實文書罪與共同使公務員登載不實，具有方法結果之牽
    連犯關係，惟二者法定刑相同，依刑法第五十五條規定，爰
    從其中情節較重之共同使公務員登載不實罪處斷。所犯共同
    使公務員登載不實罪及共同違反公司法罪，又具有方法結果
    之牽連犯關係，依刑法第五十五條規定，應從一重以共同違
    反公司法罪處斷。
　(二)被告乙○○、丙○○共同行使偽造私文書、詐欺取財部分：
  　核被告所為，係犯刑法第二百十六條、第二百十條之行使偽
    造私文書、同法第二百十六條、第二百十五條之行使業務上
    登載不實文書罪及第三百三十九條第一項之詐欺取財罪。被
    告丙○○盜用家福公司之印文為偽造私文書之階段行為，及
    被告二人所犯偽造私文書暨業務上文書登載不實之犯行，應
    分別為行使之行為吸收，皆不另論罪。被告二人就本件犯行
    ，互有犯意聯絡與行為分擔，均為共同正犯。被告二人所犯
    行使業務上登載不實文書罪與所犯之詐欺取財罪有方法結果
    之牽連關係，應從一重之詐欺取財罪處斷，其所犯行使偽造
    私文書罪與詐欺取財罪又具有方法結果之牽連關係，應從一
    重以行使偽造私文書罪處斷。
　(三)被告乙○○上揭(一)(二)所示違反公司法及行使偽造私文書犯行
  　犯意各別，罪名互異，應予分論併罰。
　(四)原審以被告犯罪事證明確，予以論罪科刑，固非無見，然查
  　公司法第九條第三項於九十年十一月十二日修正公布，同年
    月十四日生效，公布後新法之刑度較之舊法為重，新舊法比
    較之結果，應以公布前之舊法有利上訴人乙○○，原判決於
    此未及比較，容有未洽，又使徐鈺林向臺灣省政府建設廳第
    三科主管業務公務員登載不實，徐鈺林為共同正犯，亦漏未
    論述，又關於上訴人等有關沒收部分之「群順電機工程有限
    公司」「謝瑞榮」印文各一枚，均非偽造之印文，原判決竟
    予沒收，亦有未當，被告上訴意旨否認犯罪雖無可採，但原
    審判決既有如上瑕疵，即屬無可維持，應由本院予以撤銷改
    判，爰審酌被告二人之品行、本件犯罪動機、目的、手段、
    對東岱公司詐騙金額達一千三百萬元之鉅，現僅賠償三百萬
    元及約一百餘萬元之利息，尚積欠達一千萬元未償還（詳原
    審卷第一百二十二頁），所致損害甚鉅，並參酌二人犯後態
    度暨本案騙得款項最終由被告丙○○取用，被告丙○○情節
    應較被告乙○○重等一切情狀，分別量處如主文第二、三項
    所示之刑。並就被告乙○○部分定其應執行示懲。又本案犯
    行情節非輕，亦未賠償被害人全部損害，是不宜宣告緩刑，
    偽造之中華民國八十七年十月二十八日水電工程合約上「家
    福股份有限公司」、「林蒼生」印文各一枚，係自真正印文
    影印盜用，核非偽造之印文，自毋庸宣告沒收。
三、不另為無罪諭知部分：
　(一)公訴意旨另以被告乙○○為圖以公司名義承攬各項水電工程
  　業務，乃於八十七年初，向謝瑞榮、馬裕民、楊淑珍、楊豐
    榮等人招募共組群順電機工程有限公司，其中楊瑞榮並未出
    資，其餘三人每人實際出資五十萬元，乙○○則出資一百萬
    元，公司實際資本額為三百萬元，然乙○○竟於發起股東會
    會議與登記申請書等業務上所製作之文書偽填其出資二百萬
    元，馬裕民、楊淑珍、楊豐榮、謝瑞榮四人各出資一百萬元
    ，向臺灣省政府建設廳辦理變更登記，使不知情之該廳第三
    科主管業務公務員將此不實事項登載於職務上所掌之公司登
    記資料公文書上，並據以核定為公司變更登記，足以生損害
    於臺灣省政府建設廳對公司登記資料管理之正確性及與該公
    司交易之對象，因認被告乙○○此部分又犯違反公司法、使
    公務員登載不實及業務登載不實罪嫌。
　(二)經調閱上該公司登記資料，群順工程有限公司係於八十一年
  　十月二十日設立，八十三年五月二日更名為「群順電機工程
    有限公司」，八十七年初該公司並未為任何設立或變更登記
    之申請（迄八十七年九月三十日始為前揭事實文所述增資登
    記），實無公訴意旨所述八十七年初之「發起股東會議紀錄
    」，亦無於八十七年初應向股東收取股款之事實，亦未提出
    任何業務上之申請文書使公務員登載，既無此事實，本不為
    罪，況退步言之，縱認該部分起訴書起訴者係指八十三年五
    月二日由群順工程有限公司更名為群順電機工程有限公司之
    事，惟該次變更登記事項為公司名稱變更，及公司負責人由
    詹城變更為馬裕民，暨公司股東出資轉讓，並非股東原始出
    資或增資，有本案函調之公司登記資料可參，與起訴書記載
    者亦完全不同，被告乙○○並非當時公司董事，亦無事證證
    明當時被告主其事，此部分實無法論罪，惟依公訴意旨，被
    告此部分犯行與前揭經本院認定被告乙○○違反公司法成罪
    部分應具有連續犯之裁判上一罪關係，本審判不可分原則,
    爰不另為無罪諭知，併此明。
四、據上論斷，應依刑事訴訟法第三百六十九條第一項前段、第
    三百六十四條、第二百九十九條第一項前段，修正前公司法
    第九條第三項、刑法第十一條前段、第二條第一項但書、第
    二十八條、第三十一條、第二百十六條、第二百十條、第二
    百十四條、第二百十五條、第三百三十九條第一項、第五十
    五條、第五十一條第五款、第二百十九條，罰金罰鍰提高標
    準條例第一條前段，判決如主文。
本案經檢察官丁○○到庭執行職務。
中　　華　　民　　國　　94　　年　　6 　　月　　29　　日
              刑事第五庭　審判長法　官　袁　從　楨
              　　　　　　　　　法　官　郭　同　奇
              　　　　　　　　　法　官　姚　勳　昌
上列正本證明與原本無異。
如不服本判決應於收受送達後十日內向本院提出上訴書狀，其未
敘述上訴之理由者並得於提起上訴後十日內向本院補提理由書（
均須按他造當事人之人數附繕本）。
　　　　　　　　　　　　　　　　書記官　洪　麗　華
中　　華　　民　　國　　94　　年　　6 　　月　　29　　日
　　　　　　　　　　　　　　　　　　　　　　　　　　　Ａ
